臺灣士林地方法院民事判決　　　　　　　96年度簡上字第80號
上　訴　人　乙○○
被　上訴人　甲○○
訴訟代理人　賴見強律師
複代理人　　古宏彬律師
上列當事人間遷讓房屋等事件，上訴人對於中華民國95年11月2
日本院內湖簡易庭95年度湖簡字第785 號第一審判決提起上訴，
本院於96年7 月17日言詞辯論終結，判決如下：
    主  文
原判決關於命上訴人給付部分，及該部分假執行之宣告暨除確定
部分外訴訟費用之裁判均廢棄。
上開廢棄部分，被上訴人在第一審之訴及假執行之聲請均駁回。
第一審（除確定部分外）、第二審訴訟費用新臺幣伍仟貳佰玖拾
伍元，由被上訴人負擔。
    事實及理由
一、按民法第275 條規定連帶債務人中之一人受確定判決，而其
    判決非基於該債務人之個人關係者，為他債務人之利益亦生
    效力，故債權人以各連帶債務人為共同被告提起給付之訴，
    以被告一人提出非基於其個人關係之抗辯，而經法院認為有
    理由者為限，始有民事訴訟法第56條第1 項規定之適用（最
    高法院33年度上字第4810號判例參照）。經查：被上訴人係
    以上訴人為原審共同被告丙○○向其承租房屋之連帶保證人
    ，而訴請其2 人連帶給付積欠之租金及自租期屆滿後相當於
    租金之不當得利（另請求原審共同被告丙○○遷讓房屋，詳
    如後述）。原審判命上訴人與原審共同被告丙○○應連帶給
    付，上訴人以其非租賃契約之連帶保證人為由提起上訴，顯
    係基於個人事由所為之上訴。揆諸上揭說明，其上訴之效力
    自不及於原審共同被告丙○○，合先敘明。
二、被上訴人主張：原審共同被告丙○○（下稱承租人丙○○）
    於民國88年2 月11日與伊簽訂房屋租賃契約書，向被伊承租
    門牌臺北縣汐止市○○路213 巷34號房屋（下稱系爭房屋）
    ，約定租期自88年1 月1 日起至88年12月31日止，每月租金
    新臺幣1 萬元（下稱系爭原租約），並由上訴人擔任承租人
    丙○○之連帶保證人。租期屆滿後，伊與承租人丙○○同意
    續租1年 至89年12月31日止，之後援例辦理，最後合意續租
    期限至92年12月31日止，上訴人亦同意續任連帶保證人。嗣
    承租人丙○○自92年10月份即積欠租金，於92年12月31日租
    期屆滿後，亦不搬遷。經伊發函催告，仍無效果。迄95年6
    月份止，承租人丙○○計積欠租金3 萬元及相當於租金之不
    當得利30萬元，共計33萬元。爰依租賃契約、連帶保證及不
    當得利等法律關係，提起本訴。並聲明求為判決命：承租人
    丙○○應將系爭房屋騰空返還上訴人，及上訴人與承租人丙
    ○○應連帶給付被上訴人33萬元，及自起訴狀繕本送達翌日
    起至返還系爭房屋之日止，按月給付上訴人1 萬元等語。並
    陳明願供擔保請准宣告假執行。
三、上訴人則以：關於承租人丙○○向被上訴人承租系爭房屋乙
    事，伊完全不知情，伊並未擔任系爭原租約或續租租約之連
    帶保證人，被上訴人所提出租約並非伊本人簽署，亦未授權
    他人簽署等語，資為抗辯。
四、原審對於被上訴人之請求，判決命承租人丙○○應將系爭房
    屋騰空返還上訴人，及上訴人與承租人丙○○應連帶給付被
    上訴人33萬元，暨自起訴狀繕本送達翌日即95年8 月11日起
    至返還系爭房屋之日止，按月給付被上訴人1 萬元，並依職
    權宣告假執行。上訴人就原判決命其連帶給付部分提出上訴
    ，並聲明：如主文所示。被上訴人則聲明上訴駁回（原判決
    命承租人丙○○給付部分，其未於法定期間內提起上訴，已
    確定）。
五、本件不爭執事項：
  (一)承租人丙○○於88年2 月11日與被上訴人簽訂房屋租賃契約
    書，向被上訴人承租系爭房屋，約定租期自88年1 月1 日起
    至88年12月31日止，每月租金1 萬元（即系爭原租約）。
  (二)系爭原租約乙方（即承租方）連帶保證人欄下，有上訴人名
    義之簽名，下方所蓋印文則為「丙○○」。
  (三)系爭原租約於88年12月31日屆期後，承租人丙○○與上訴人
    合意續租，最後期限至92年12月31日（下稱系爭續租租約）
    。
  (四)承租人丙○○自92年10月份即積欠租金，至前項租期屆滿時
    ，共計積欠租金3 萬元，且迄今仍未搬遷。
六、得心證之理由：
    被上訴人主張上訴人為系爭租約及系爭續租租約之連帶保證
    人等情，惟為上訴人所否認，其並以前揭情詞置辯。是本件
    首應審酌之爭點應在於：上訴人是否為系爭續租租約之連帶
    保證人？茲論述如下：
  (一)按租賃定有期限者，其租賃關係，於期限屆滿時消滅。民法
    第450 條第1 項定有明文。是於租賃期限屆滿後，倘有租賃
    雙方援用原租賃條件續租之情形，即屬出租人與承租人間，
    另一重新訂立之租賃契約。原租賃契約之連帶保證人，除同
    意就新租賃契約亦續任為保證人外，其就新租賃契約所生之
    權利義務事項，即不負保證責任。此參諸民法第755 條規定
    ，亦得明暸。次按當事人主張有利於己之事實者，就其事實
    有舉證之責任。民事訴訟法第277 條前段亦有明文。上訴人
    既否認其為系爭續租租約之連帶保證人，被上訴人就其主張
    此部分利己事實，自應負舉證之責。經核，關於系爭原租約
    及系爭續租租約簽署之情形，被上訴人自陳：「在丙○○持
    有的那份租約上面加註新的租期。被上訴人持有的租約部分
    只有加註到90年12月。」、「當初是丙○○將簽好的租約交
    給被上訴人，…被上訴人並未親自目睹上訴人的簽章。」等
    情（見本院卷第21頁）。而觀諸被上訴人所提出系爭原租約
    （參原審卷第13至16頁），非惟無加註續租期限至92年12月
    31日之內容，更無任何有關上訴人同意續任連帶保證人之記
    載或簽署。此外，被上訴人又未能舉出任何證據，足以證明
    上訴人確為系爭續租租約之連帶保證人，是被上訴人此部分
    主張，顯無從認為真實。準此，被上訴人請求上訴人應與承
    租人丙○○，連帶給付系爭續租租約期間所積欠之租金，及
    租期屆滿後相當於租金之不當得利，即非有據。
  (二)承上所述，被上訴人未能舉證上訴人為系爭續租租約之連帶
    保證人，其請求上訴人連帶給付上述租金及不當得利，核屬
    無據。則就系爭原租約，上訴人簽名部分是否為真正之爭點
    ，亦無再予論述之必要，附此敘明。
七、從而，被上訴人基於租賃契約、連帶保證及不當得利等法律
    關係，請求上訴人連帶給付33萬元，及自起訴狀繕本送達翌
    日即95年8 月11日起至返還系爭房屋之日止，按月給付被上
    訴人1 萬元部分，為無理由，應予駁回。該部分假執行之聲
    請，亦失所附麗，應併予駁回。原審為上訴人敗訴判決，判
    命上訴人連帶給付，並依職權宣告假執行，自有未洽，上訴
    意旨就此部分指摘原判決不當，求予廢棄改判，為有理由，
    爰判決如主文第1 項、第2 項所示。
八、關於訴訟費用部分，原審判決係命上訴人與承租人丙○○連
    帶負擔，承租人丙○○部分，未經上訴，業已確定，第一審
    訴訟費用確定全部由承租人、即原審共同被告丙○○負擔。
    是本件第一審除確定部分外，訴訟費用應為零，第二審訴訟
    費用則為5,295 元（即第二審裁判費），併依職權確定上開
    訴訟費用額計5,295 元，諭知其負擔如主文第3 項所示。
九、本件判決基礎已臻明確，兩造其餘之攻擊防禦方法及訴訟資
    料經本院斟酌後，核與判決不生影響，無一一論述之必要，
    併予敘明。
十、據上論結，本件上訴為有理由，依民事訴訟法第436 條之1
    第3 項、第463 條、第450 條、第78條、第87條，判決如主
    文。
中　　華　　民　　國　　96　　年　　7 　　月　　31　　日
                  民事第二庭  審判長法  官  鍾任賜
                                    法  官  王本源
                                    法  官  施月燿
以上正本證明與原本無異。
本判決不得上訴。
中　　華　　民　　國　　96　　年　　8 　　月　　1 　　日
                                    書記官  韓金發
